臺灣高等法院臺中分院刑事判決　　　　　　　九十二年度金上更(一)字第二九三號
　　上　訴　人　臺灣台中地方法院檢察署檢察官
　　被　　　告　己○○
　　　　　　　　丙○○
　　共　　　同
　　選任辯護人　乙○○
　　被　　　告　甲○○
　　　　　　　　戊○○
　　　　　　　　庚○○
　　右三人共同
　　選任辯護人　辛○○
　　被　　　告　丁○○
　　選任辯護人　黃呈利
右上訴人因被告等違反證券交易法等案件，不服臺灣台中地方法院九十年度重訴字第
一七六號中華民國九十年六月二十八日第一審判決（起訴案號：臺灣台中地方法院檢
察署八十九年度偵字第一六三七五、一六五八五號），提起上訴，判決後經最高法院
發回更審，本院判決如左：
　　主      文
上訴駁回。
　　理      由
一、公訴意旨略以：被告己○○、丙○○分別係台中縣大肚鄉○○路○段四五三號福
    懋油脂股份有限公司（下稱福懋公司）之董事長、總經理，被告甲○○、戊○○
    、丁○○、庚○○則係京華證券股份有限公司高雄分公司承銷部負責辦理福懋公
    司八十七年度現金增資案之承銷評估專案小組之承辦人員。八十六年間，灝福國
    際股份有限公司（下稱灝福國際公司）已為福懋公司之大股東，依財務會計準則
    公報，灝福公司為福懋公司之關係人，且灝福國際公司從無實際之業務往來關係
    。於民國八十六年十月四日，福懋公司召開臨時董監事聯席會議，出席之董事長
    己○○、總經理丙○○（代理許邦福出席），一致無異議通過，為灝福國際公司
    代購黃豆油及開發信用狀代付貨款，福懋公司並未取得貨物，而係灝福國際公司
    直接取貨銷售，俟灝福國際公司收到貨款再償還福懋公司，福懋公司再向銀行清
    償。自八十六年十一月至八十七年八月止，福懋公司共計開發信用狀達二十張，
    金額共計六千六百五十六萬八千三百七十三點四八美元，惟灝福國際公司至八十
    七年八月止，除押匯日為批次號碼「８６─ＳＯ─１１０１」及「８６─ＳＯ─
    １２０１」二筆款項有依買賣合約書規定如期（押匯日起算六十日內）及如數（
    一次匯入福懋公司指定之帳戶）付款予福懋公司外；其餘皆未能依各批次期限，
    如期如數一次付款，共包括「８６─ＳＯ─１２０２」、「８７─ＳＯ─０２０
    １」、「８７─ＳＯ─０３０１」（兩張信用狀）、「８７─ＳＯ─０３０２」
    、「８７─ＳＯ─０４０１」、「８７─ＳＯ─０５０１」（兩張信用狀）、「
    ８７─ＳＯ─０７０２」等批次，雖有償付福懋公司，惟有延期還款（超過六十
    日）或未依契約規定一次如數還款等情形；另「８７─ＳＯ─０６０１」批次計
    有兩張信用狀，其中押匯日期為八十七年七月二日之信用狀僅償付部份款項，押
    匯日期為八十七年七月九日之信用狀則完全未償付款項，「８７─ＳＯ─０７０
    ３」批次僅償付部份款項，「８７─ＳＯ─０６０２」、「８７─ＳＯ─０７０
    １」（兩張信用狀）、「８７─ＳＯ─０７０１─１」、「８７─ＳＯ─０８０
    １」、「８７─ＳＯ─０８０２」等批次則完全未償付款項；總計灝福國際公司
    積欠福懋公司所代付之貨款達美金二千二百九十九萬六千二百三十三元（約新台
    幣七億一千餘萬元），連同利息等，共計二千三百二十九萬二千餘美元（約折合
    新台幣七億二千餘萬元）。福懋公司董事長己○○、總經理丙○○於八十七年度
    辦理現金增資之公開說明書，揭示灝福國際公司就代購原料之契約還款期限為押
    匯日起算六十天，而該增資案主辦承銷商京華證券股份有限公司（下簡稱京華證
    券公司）組長甲○○、組員戊○○、丁○○及庚○○等人，明知福懋公司對灝福
    國際公司之應收款項已有如前開所示並未如期及如數收回之情事，惟於公開補充
    說明書內，仍予評估表示「經核閱期後收回情形，除契約尚未到期，致未屆還款
    期外，餘皆依契約規定期限如期收回」等不實事項，然該公開說明書刊印日為八
    十七年八月廿五日，而八十六年十二月二日至八十七年五月廿七日期間，即有八
    筆應收款之還款期間逾六十日、或未依契約規定如數「一次匯入福懋公司指定之
    帳戶」，且福懋公司己○○、丙○○於八十七年四月廿三日，未經董監事聯席會
    議決議，擅自於內部簽呈批示自八十七年五月至十月對灝福國際公司應收款之還
    款期限由六十日延長為一百廿日，惟福懋公司己○○、丙○○所提供之各月買賣
    合約書之還款期限仍訂為六十日，且公開說明書所示之還款期限亦為六十日等事
    項，又即使依該內部簽呈批示自五月起延長還款期限為一百二十日情事，福懋公
    司己○○、丙○○亦未揭露於公開說明書內，且延長還款期限後亦有包括「８７
    ─ＳＯ─０４０１」、「８７─ＳＯ─０５０１」等批次之實際還款期限逾一百
    二十日，故前述福懋公司對灝福國際公司之應收款項已有無法如期及如數收回之
    情事，福懋公司及京華證券公司卻於公開說明書表示收回正常，且未揭露延長還
    款期限乙情，其公開說明書顯有虛偽隱匿、承銷商評估不實等情，被告己○○、
    丙○○及京華證券公司之被告甲○○、戊○○、丁○○及庚○○等人均共同違反
    證券交易法第三十二條第一項之規定，因認被告己○○、丙○○另共同涉犯證券
    交易法第一百七十四條第一項第三款；被告甲○○、黃美瑩、許方賓及庚○○等
    人則共同涉犯證券交易法第一百七十四條第一項第四款之罪嫌等語。
二、按案件由犯罪地或被告之住所、居所或所在地之法院管轄，刑事訴訟法第五條第
    一項定有明文，而所謂犯罪地，參照刑法第四條之規定，解釋上自應包括行為地
    與結果地兩者而言（參考最高法院七十二年台上字第五八九四號判例）。次按一
    人犯數罪者、數人共犯一罪或數罪者，屬相牽連之案件。又數同級法院管轄之案
    件相牽連者，得合併由其中一法院管轄；另同一案件繫屬於有管轄權之數法院者
    ，由繫屬在先之法院審判之，刑事訴訟法第七條、第六條、第八條分別定有明文
    。查本件被告等人之住居所，依到庭被告等人之陳述與卷附之戶籍資料，雖均非
    在原審法院管轄之轄區內，然依公訴人犯罪事實欄所載之犯罪事實，被告己○○
    、程景生、丙○○、黃強、陳清吉、徐本堂、郭俊賢、官耀中等人所共犯之背信
    罪嫌，其犯罪構成要件中，有關「足生損害於福懋公司」部分，因福懋公司係設
    於台中縣大肚鄉○○路○段四五三號，有該公司登記事項卡附卷足憑，則其足生
    損害之結果發生地，應在台中縣大肚鄉，顯屬原審法院管轄之範圍；另被告己○○、程景生、丙○○、黃強、陳清吉、徐本堂等人另涉犯之公司法第十五條第三
    項、第二項犯行，公訴人認與其等前開所犯之背信罪行，二者間具有牽連犯裁判
    上一罪之關係，應屬同一案件；又被告己○○、丙○○與被告甲○○、戊○○、
    丁○○及庚○○等人所涉犯之證券交易法犯行，公訴人主要係認其等就福懋公司
    之增資公開說明書內有關補充揭露事項（第一百四十三頁至第一百四十六頁）之
    內容有虛偽隱匿與承銷商評估不實之情事，而觀卷附公開說明書所載之分送計劃
    ，公開說明書刊印後，其必須陳列之處所之一，包括設於台中縣大肚鄉之福懋總
    公司在內，則其刊印之內容如有不實，其犯罪行為地，亦應在原審法院管轄區域
    內。且觀公訴人認被告己○○、丙○○就此犯行應與其等所犯上開之罪，予以分
    論併罰，乃屬一人犯數罪；並謂被告甲○○、戊○○、丁○○及庚○○等人係與
    被告己○○、丙○○共同違反證券交易法第三十二條第一項之規定，顯認其等共
    犯一罪，均屬相牽連案件。綜上所述，揆諸上開規定及判例意旨之說明，原審法
    院就被告等人所涉犯之上開罪嫌，依法自均有管轄權，而得實體加以審判，從而
    原審法院為第一審之判決後，檢察官提起上訴，本院自有第二審上訴管轄權，先
    予敘明。
三、訊據被告己○○、丙○○中、甲○○、戊○○、丁○○、庚○○均堅決否認有何
    公訴人所指之上開犯行：
    １、被告己○○、丙○○均辯稱：八十六年間台灣發生口蹄疫事件，伊公司（指
        福懋公司）因經營困難，想拓展新事業，而當時程景生係公司副董事長，其
        持有公司股票價值約新台幣三十億元，且其另所經營之公司，有進口黃豆油
        買賣，公司認為程景生有這個能力，其財力亦無問題，且福懋公司本身亦有
        代客買賣之營業項目，乃認為程景生所提由福懋公司購買黃豆油後，再轉賣
        予灝福國際公司去買賣之代購建議，符合福懋公司之利益。而為表示慎重，
        遂於八十六年十月四日在福懋公司台北辦事處，召開董監事聯席會議，開會
        討論灝福國際公司委託福懋公司開發信用狀採購黃豆油案，並決議由福懋公
        司購買黃豆油後，再售交予灝福國際公司販賣，而福懋公司每噸可收取按實
        際成交價格加計美金二十元之固定佣金，此項代購業務，係屬於福懋公司所
        登記營業項目中之代客買賣業務，並非公訴人所指稱，係將福懋公司之資金
        違法貸與灝福國際公司。又該項代購業務，共計十批次，開發十一張信用狀
        ，灝福國際公司其後僅積欠貨款四百三十餘萬美金。另除上開代購業務之外
        ，其後福懋公司又聽從程景生之建議，自八十七年五月起，由福懋公司自行
        採購黃豆油，並委由程景生在香港之灝福國際公司去銷售，並由福懋公司自
        負盈虧，並無佣金之收入，共計六批次，開發九張信用狀，其後積欠應償還
        貨款一千八百餘萬美金。另灝福國際公司就上開貨款之償還，一開始均能按
        期清償，縱有遲延數日，亦合乎一般大宗物品之交易慣例。惟信用狀之開發
        ，係至八十七年八月間止，且代購部分，係在二萬噸黃豆油範圍內，即可循
        環開立信用狀，而灝福國際公司係在同年十一月間始發生財務困難，致無法
        償還福懋公司自、代購黃豆油之貨款，連利息共累計積欠福懋公司二千三百
        餘萬美金。其後經福懋公司積極追討，目前僅剩約一百十九萬二千餘美金尚
      未清償。再當初還款期限，從六十日延長至一百二十日，係因當時為黃豆油
        淡季，不好銷售，故灝福國際公司乃要求延長還款期限，而該期限之延長，
        依福懋公司內部業務分類呈判控制表，係由公司總經理即丙○○即可判行決
        定，乃由丙○○於八十七年四月二十日簽請董事長即己○○於八十七年四月
        二十三日准予延長。由上可知，足認其等並無意圖不法利益與背信之行為。
        而有關福懋公司八十七年之現金增資案，早在上開自、代購黃豆油業務發生
        問題前，即由公司財務部門之相關會計人員提供完整之資料予京華證券公司
        之承辦人員進行評估作業，且於評估作業完成後，依規定送證期會審查，且
        於八十七年八月五日核准後，始於八十七年八月二十五日刊印福懋公司增資
        之公開說明書，故其公司並無提供不實或隱匿任何資料等語。
    ２、被告甲○○、戊○○辯稱：伊等與丁○○、庚○○係負責辦理福懋公司八十
        七年度現金增資案之承銷評估專案小組之承辦人員，該增資案之評估時間約
        為八十七年五月間，係經由福懋公司財務經理提供相關資料辦理評估，並以
        福懋公司八十六年年報及八十七年第一季（至八十七年三月三十一日止）為
        評估基礎。而有關福懋公司與灝福國際公司代購黃豆油之情形，於評估當時
        共有八批次，因第五批至第八批次，其還款期限為一百二十日，其還款日期
        在評估時間之後，非屬查核範圍；其餘四批次，其等乃依審計準則第四號公
        報，採取隨機抽核方式，對第二批、第四批進行查核，其結果第二批確在契
        約規定期限內（六十日），第四批雖超過還款期限約一至六日，係銀行轉帳
        作業的時間差所致，應在容許範圍內。另參酌會計師與律師對福懋公司與灝
        福國際公司之代購交易所出具之相關意見書，亦認定並無違法或不利於福懋
        公司，是其小組所為之評估報告，應無任何違法之處。另有關公開說明書補
        充揭露事項（二）中承銷商評估部分，係由戊○○所製作，其就還款期限原
        為六十日，其後延長為一百二十日之部分，雖未加以揭示，然還款之時間，
        應非屬於重大事項，並不足以影響利害關係人之判斷，其未加以揭露，亦無
        何評估不實之事等語。
    ３、被告庚○○在原審辯稱：伊雖為評估小組之成員，然其評估承辦事項，為福
        懋公司所屬行業之概況、未來發展性、市場分析等業務，而有關公開說明書
        中補充揭露事項，並非由其負責評估，其亦不知悉該補充說明事項之內容等
        語。
　　４、被告丁○○則辯稱：伊係負責福懋公司八十二年至八十六年間之財務狀況分
        析，有關公開說明書補充揭露事項，伊並未參與；且伊於八十七年八月初，
        自京華證券公司離職後，相關增資案件評估之進行，伊即未參加等語。
四、本件公訴人之所以認被告等人涉犯前開違反證券交易法之犯行，無非係以：
　　１、證人張紹琴即京華證券公司台北總公司承銷部協理證稱，前開增資案係交給
        高雄分公司的甲○○、戊○○、丁○○、庚○○組成專案小組，他們四人會
        去福懋公司做實地查核評估，再做評估報告送到台北總公司做書面審核，而
        增資案之公開說明書係在八十七年八月二十五日才印，然證期會在八十七年
        六月五日至八十七年八月五日間，有要渠承銷商補充一些資料，所以甲○○
        等四人專案小組，在八十七年八月五日證期會核准之前，對於福懋公司有任
        何重大事項，都要向證期會據實說明等情。
    ２、福懋公司八十六年十月四日臨時董監事聯席會議事錄、八十七年四月二十三
        日福懋公司內部簽呈、八十七年四月二十日之福懋公司客戶徵信資料及額度
        申請書、黃豆油買賣合約書、台灣證券交易所對福懋公司例外管理專案報告
        、京華證券公司辦理八十七年度福懋公司現金增資案承銷評估工作底稿、八
        十七年六月二十七日福懋公司致戊○○之書面傳真有關灝福國際公司超過六
        十天還款及延長為一百二十天還款之資料、福懋公司八十七年八月二十五日
        刊印之現金增資公開說明書、代購或自購黃豆油應收帳款明細表，從第三批
        次於八十七年二月二日到期日起，仍均有超過六十天且未一次還清，甚且超
        過一百二十天或未還之資料、以及福懋公司相關之查扣資料等扣案可稽等情
        ，為其主要之論據。
五、按犯罪事實應依證據認定之，無證據不得推定其犯罪事實。又不能證明被告犯罪
    者，應諭知無罪之判決，刑事訴訟法第一百五十四條第二項、第三百零一條第一
    項分別定有明文。又認定不利於被告之事實，須依積極證據，茍積極證據不足為
    不利於被告事實之認定時，即應為有利被告之認定，更不必有何有利之證據；且
    事實之認定，應憑證據，如未能發現相當證據，或證據不足以證明，自不能以推
    測或擬制之方法，以為裁判基礎，最高法院三十年上字第八一六號、四十年台上
    字第八六號著有判例可參。另為刑事訴訟法上證明之資料，無論其為直接證據或
    間接證據，均須達於通常一般之人均不至於有所懷疑，而得確信其為真實之程度
    ，始得據為有罪之認定，若其關於被告是否犯罪之證明未能達此程度，而有合理
    性懷疑之存在，致使無從形成有罪之確信，根據「罪證有疑，利於被告」之證據
    法則，即不得遽為不利於被告之認定，此觀諸最高法院七十六年臺上字第四九八
    六號判例意旨自明。
六、認定被告等無罪之理由：
（一）按發行人申報（請）募集與發行有價證券，股票已在證券交易所上市或在證券
      商營業處所買賣之公開發行公司辦理現金發行新股或合併發行新股者，應分別
      委請主辦證券承銷商評估，律師審核相關法律事項，並分別提出評估報告及法
      律意見書，該法律意見書及評估報告應刊載於公開說明書中，發行人募集與發
      行有價證券處理準則第六條定有明文。而福懋公司於八十七年五月十四日股東
      常會決議通過辦理現金增資發行新股，即依上開規定，由公司會計部門彙整各
      單位所提供之相關資料，交付京華證券公司擔任主辦承銷商，及委由黃宗旺律
      師審核相關法律事項，嗣於八十七年六月八日完成公開說明書稿本，福懋公司
      即向財政部證券暨期貨管理委員會（下稱證管會）提出申請，證期會遂以八十
      七年八月五日（八七）台財政（一）字第五二六○一號核准，惟於函示說明（
      七）中要求福懋公司於公開說明書中應補充揭露下列事項：「福懋於八十六年
      第四季起代理關係企業－灝福國際公司進口黃豆油業務，請就相關經營策略、
      交易狀況、代理契約要項、應收款項政策、風險控管（含相關匯兌風險之處理
      ）及相關利潤分析等事項說明並評估之」，此有卷附之前揭函文及公開說明書
      可稽。
（二）福懋公司依上所述，係於八十七年五月間委由京華證券公司辦理現金增資之評
      估報告，而依據卷附之發行人募集與發行有價證券處理準則附表一之規定，原
      須檢附最近三年之經會計師查核簽證之財務報告，然因當時福懋公司八十七年
      半年報表因期間尚未屆滿而未經會計師查核完竣，故乃以福懋公司八十五年、
      八十六年經會計師簽證之財務報告與八十七年第一季（一至三月）經會計師核
      閱之財務報告為其評估基礎，申言之，有關福懋公司財務事項之說明，均以八
      十六年十二月三十一日及八十七年三月三十一日為基準點，此經負責本件現資
      增資查核簽證之會計師吳恩銘、王金山二人於原審法院訊問時證稱：福懋公司
      一年有四季季報表，第一季季報表在四月底前，必須核閱完成˙˙˙第二季係
      一到六月，係用查核˙˙第三季係一到九月，審查方式與第一季相同，年度結
      束係一到十二月，審查方式與第二季相同˙˙審閱方式比較簡單，查核方式則
      較仔細˙˙而第二季之報表在八月底前出來即可，這是證期會的規定˙˙當時
      其（指福懋公司）增資係在八十七年六月八日，所以當時公司提供第一季一到
      三月，還有八十五年、八十六年之二年財務報表˙˙等語屬實。另觀之附卷公
      開說明書中有關財務預測報告書（公開說明書第一百二十六頁以下）、財務報
      表查核報告書（公開說明書六十三頁以下），亦均以上開時間為其評估基準點
      即明。
（三）福懋公司對於證期會上開函示所要求應公開補行揭露事項，隨由福懋公司提供
      相關資料，交由京華證券公司之被告戊○○負責評估後，於公開說明書第五大
      項「特別記載事項」增列第五點「其他必要補充說明事項，在「福懋公司說明
      」與「承銷商評估」項下，均分別記載福懋公司代理灝福國際公司代理進口黃
      豆油業務之「經營策略」、「交易狀況」「代理契約要項」、「應收款項收款
      政策」、「風險控管及利潤分析」等項目，此據被告戊○○、甲○○供陳在卷
      ，並有卷附公開說明書第一四三至第一四六頁內容可稽。而其中於「交易狀況
      」中雖提及「契約還款期限六十日，故造成某一時點（八十六年十月三十一日
      及八十七年三月三十一日）之資產負債同時增加現象」，惟如上所述，就八十
      六年十二月三十一日及八十七年三月三十一日福懋公司與灝福國際公司之當時
      契約還款期限，確為六十日，此與事實並無不符之處；且依福懋公司公開說明
      書所揭示八十六年第一季與八十七年第一季之資產負債表及損益表相較，倘未
      說明該項黃豆油代購業務，將造成福懋公司短期貸款增加，但營業額卻未同時
      增加，該公司向銀行借款之資金流向，將無法說明。因之，該項重點顯主要在
      說明該時點，造成福懋公司資產負債同時增加之現象，係因代購黃豆油業務，
      收取佣金收入所致，而非著重於說明還款期限甚明。
（四）至該六十日之還款期限，及其後延長為一百二十日等事項，是否如公訴人所指
      稱，均為上開公開說明書應行補充揭露記載之事項？（１）按依公司募集發行
      有價證券公開說明書應行記載事項準則第十七條規定，「重要契約應記載目前
      仍有效存續及最近一年度到期之供銷契約、技術合作契約、工程契約及其他足
      以影響投資人權益之重要契約，載明當事人、主要內容、限制條款及契約起迄
      日期」，而本件福懋公司公開說明書關於重要契約之記載，係刊登於第三十二
      頁，其記載之項目為契約項目當事人契約起訖日期主要內容限制條
      款等項，就債款之清償期限並未記載，而主管機關之證期會就上開記載，亦並
      未要求福懋公司加以補正。因之，依上述準則第十七條之規定，其重要之契約
      雖應記載於公開說明書內，惟就契約中之債款清償期如何，實無庸予以記載，
      自非屬證券交易法第三十二條第一項所稱之「應記載之主要內容」。（２）次
      按依上開準則第二十三條第六項所定，「期後事項：自會計師出具最近年度或
      半年度查核報告後，至公開說明書刊印日止，此段期間若有足以影響財務狀況
      及經營成果之重大期後事項發生時，應予適當揭露，並說明其影響。又依發行
      人募集與發行有價證券承銷商評估報告應行記載事項要點：貳、承銷商評估報
      告編製之基本原則「五、承銷商評估報告刊印前，發行人發生足以影響利害關
      係人判斷之交易或其他事件，均應一併揭露並評估其影響。」。則上開償還期
      限由六十日延長為一百二十日，是否另屬於上開「應揭露之期後重大事項」？
      經原審傳訊證人王金山會計師據其證稱：「問：延長六十天為一二○天是否為
      重大事項？」「答：清償期之延長不是很重要的期後事項，僅是一般的交易常
      規。」等語明確，另參酌審計準則公報第十三號之對重大事項之認定及台灣證
      券交易所重大訊息認定之標準（附於原審法院審理卷被告甲○○等於九十年五
      月九日所提出答辯狀證二十四、二十五），上開清償期限六十日，及其後延長
      為一百二十日，並不足以影響利害關係人之判斷，是被告等主觀上認非屬前揭
　　　期後重大事項，並非無據，公訴人以上開公開說明書應行補充揭露事項中，未
      將該六十日延長為一百二十日之清償期限予以揭露，即謂福懋公司有隱匿，承
      銷商亦有評估不實之不法情事，自有所誤解。
（五）有關福懋公司與灝福國際公司間代購黃豆油之交易，迄八十七年五月間，即福
      懋公司辦理現金增資評估報告時，如上所述，計開立八六－ＳＯ－一一○一、
  八六ＳＯ－一二○一、八六－ＳＯ－一二○二、八七－ＳＯ－○二○一、八七
      －ＳＯ－○三○一（二批次、開立二張信用狀）、八七－ＳＯ－○三○二、八
      七－ＳＯ－○四○一等八批次信用狀，因第五批至第八批，其當時之還款期限
      ，已由六十日延長為一百二十日，其清償期尚未屆至。另第一批至第四批之款
      項，第一、二批次，灝福國際公司均於六十日清償期限內還款，而第三、四批
      次，就清償情形予以更正後，雖有遲延極短數日，且分次清償，然均大致符合
      契約之約定，非屬呆帳，於會計上亦可接受，均已如上述，另觀會計師所出具
      之福懋公司八十六年年報及八十七年第一季季報（詳公開說明書第八十頁至第
      一百十頁）所示內容及所揭露：「本公司（指福懋公司）受灝福公司之委託代
      為採購黃豆油，每公噸計收二十元（美金）之佣金，於押匯日後六十天收款，
      其他關係人交易則按一般條件為之」，亦認為該件交易，並無何瑕疵與不妥之
      處。因之，於上開公開說明書中，第一四四頁福懋公司說明「應收帳款政策」
      ，記載「本公司對應收關係企業－灝福國際公司之收款政策，係依契約規定期
      限收款」，及第一四六頁承銷商評估報告「應收款項收款政策」載明「該公司
      截至八十六年十二月三十一日及八十七年三月三十一日止帳列應收關係企業款
      項－灝福國際公司分別為四二八○九○仟元及四一八○五四仟元，經核閱期後
      收回情形，除契約尚未到期，致未屆還款期外，餘皆依契約規定期限如數收回
      」，自均尚難認有何虛偽或隱匿不實之情事。是公訴人所指稱「˙˙˙˙八十
      六年十二月二日至八十七年五月二十七日期間，即有八筆應收帳款之還款期間
      逾六十日，或未依契約規定如數『一次匯入福懋公司指定之帳戶』˙˙」，逕
      予認定福懋公司公開說明書有虛偽隱匿，承銷商此部分報告不實，亦容有誤解
      。
（六）行政院金融監督管理委員會證券期貨局（原財政部證券暨期貨管理委員會，下
      稱證券期貨局）九十三年八月二十日證期一字第○九三○一三三四九二號函謂
      「（略）二、證券交易法第三十一條規定，募集有價證券，應先向認股人或應
      募人交付公開說明書；另依募集與發行有價證券公開說明書應行記載事項準則
      第二條規定，公開說明書所載內容必須詳實明確，不得有虛偽或欠缺情事，必
      須具有時效性，公開說明書刊印前，發生足以影響利害關係人判斷之交易或其
      他事件，應一併揭露。三、經核該公司八十七年現金增資公開說明書第一四三
      至一四六頁中揭示與灝福國際就代購進口黃豆油所定契約之還款期限為押匯日
      起六十日，公司表示依契約規定期限收款，並依內控相關規定建立客戶信用徵
      信調查等債權保全措施，承銷商亦評估期後收款正常。惟依該公司「代購黃豆
      油應收帳款明細表」顯示，灝福國際上開公開說明書刊印除押匯日為．．
      、．．、二筆款項確實於押匯日起六十內還款外，押匯日自．．
      ２至．５．間八筆應收款還款期間皆逾六十日。另查該公司八十七年四月
      二十三日之內部簽呈批示自八十七年五月至十月對灝福國際應收款還款期限由
      六十日延長至一二○日，然並未於公開說明書中揭露。四、另該公司截至八十
      六年十二月三十一日及八十七年三月三十一日止帳列應收關係企業款項，灝福
      國際（股）公司分別為四二八、○九○仟元及四一八、○五四仟元，占總資產
      比約為十二％，顯見該公司對灝福國際之應收款政策及其後收款等情況之揭露
      應屬重大，故本局於八十七年八月五日以台財證（一）第五二六○一號函請該
      公司於八十七年現金增資公開說明書  (第一四三頁)補充揭露相關事項。五、
      綜上，該公司在公開說明書刊印日前，對灝福國際之應收款已有未能依雙方契
      約約定六十日內收款之事實，另有延長收款期限為一百二十天之事實，皆屬可
      能影響投資人對該公司從事代理灝福國際進口黃豆油交易判斷之重要因素，應
      於公開說明書確實揭露相關事實。」但九十三年四月二十八日台財證一字第○
      九三○一一二○一五號函謂「三、按現行公開說明書記載事項準則尚無明文規
      定應揭露與他人間買賣貨品之給付貨款期限，惟其中第二十七條規定，公開發
      行公司應於公開說明書揭露財務報表；而所謂財務報表係指經會計師查核簽證
      者，其編製應符一般公認會計原則及證券發行人財務報告編製準則之規定。復
      依證券發行人財務報告編製準則第十三條之二規定，發行人應依財務會計準則
      公報第六號規定，充分揭露關係人交易資訊；於財務會計準則公報第六號規定
      ，企業與關係人間如有重大交易事項發生，應於財務報表附註中揭露付款期間
      等相關資訊。上述應揭露資訊，如其交易金額或餘額達該企業當期各該項交易
      金額或餘額一○％以上者應單獨列示，其餘得彙列之。」查財政部證券暨期貨
      管理委員會固於八十七年八月五日以（）台財證（一）第五二六○一號發函
      予福懋公司、勤業會計師事務所，函請福懋公司，將福懋公司及承銷商就福懋
      公司於八十六年第四季起代理關係企業灝福國際公司進口黃豆油業務之相關經
      營策略、交易狀況、代理契約要項、應收款項收款政策、風險控管（含相關匯
      兌風險之處理）及利潤分析等事項之補充說明及評估意見於公開說明書中揭露
      。而福懋公司於八十七年八月二十五日編製之公開說明書，於伍、特別記載事
      項中，福懋公司即說明「本公司於交易發生時帳列應收關係企業款項及短期購
      料貸款，二者差額帳列佣金收入，並負擔因購料借款而發生之利息支出，加上
      契約還款期限為60天，故造成某一時點  (96、．及．３．)之資產及
      負債科目同增加之現象。」承銷商亦評估「２、交易狀況：由於此項代黃豆油
      業務係屬三角貿易性質之代收代付，該公司於交易發時帳列應收關係企業款項
      及短期購料貸款，二者差額帳列佣金收入，並負擔因購料借款而發生之利息支
      出，加上契約還款期項天，故造成某一時點 (．．及．３．) 之
      資料及負債科目同時增加之現象。(下略)４、應收款項收款政策：該公司截至
      年月日及年３月日止，帳列應收關係企業款項─灝福國際 (股) 公
      司分別為４２８，０９０仟元及４１８，０５４仟元，經核閱期後收回情形，
      除契約尚未到期，致未屆還款期外，餘皆依契約規定期限如數收回。該公司並
      依內控相關規定建立客戶信用徵信調查等作業程序，故由前述帳收情形觀之，
      其債權應已作好保全之措施。」承銷商即京華證券公司亦就上開事項予以評估
      揭露，有福懋公司公開說明書一本可憑（外放，見該說明書第一四二頁至一四
      六頁）。福懋公司有依證券期貨局將八十六年第四季起代理關係企業灝福公司
      進口黃豆油業務，就相關經營策略、交易狀況、代理契約要項、應收款項收款
      政策等事項揭露。承銷商京華證券公司亦就上開事項予以評估揭露。而關於增
      資發行新股之公司與他人間買賣貨品之給付貨款期限，證券期貨局九十三年四
      月二十八日台財證一字第０９３０１１２０１５號函說明，依現行公開說明書
      記載準則尚無明文規定應予揭露。且證人即會計師吳恩銘於原審法院證稱：福
      懋公司八十七年增資案係由其負責財務報表的簽認。完成查核是在八十七年四
      月二十日，在這之前未發生異常事項。六十天清償期延至一二○天係一般交易
      條件不會影響股東權益，因為該公司並未有呆帳的情形，沒有造成股東的損失
      ，所以應不會影響股東權益 (見原審卷二七六頁、二七九頁）。證人即會計師
      王金山亦證稱；清償期的延長不是很重要的期後事項，僅是一般交易常規。證
      券期貨局八十七年八月五日函文，要求福懋公司補充事項，是否有要求補充說
      明期限，此部分沒有詳盡規定，日期是否重要，見仁見智等語 (見原審卷第二
      七八、二七九頁）。依上開主管機關之函文及會計師吳恩銘、王金山之證詞，
      足認應付帳款之期限是否應於公開說明書揭露，並非明確，且有爭議。因此，
      福懋公司未將付款期限由六十日延長為一百二十日之事項，於公開說明書上揭
      露，實難謂有故意不予揭露之不法情形。而且，八十七年九月起，福懋公司查
      覺灝福國際公司支付貨款稍有遲延情形後，隨即停止與灝福國際公司之一切交
      易；另即結束其再代表福懋公司購油出售，並積極向灝福國際公司及灝福國際
      公司負責人程景生催討欠款。從八十七年十月十五日至十一月十六日合計追回
      0000000．八三美元，此均有應收帳款明細表可憑。另其後程景生並代
      表灝福國際公司與福懋公司分別於八十七年十一月十七日、八十七年十二月五
      日簽立聲明及同意書、協議書，表明願負全責及提出如何清償積欠貨款之解決
      方案，亦即程景生除以其妻張惠珍所有坐落花蓮縣吉安鄉之房、地設定抵押權
      予福懋公司，其後並進而移轉登記予福懋公司。並將其在中國大陸寧波及汕頭
      東方之公司資產，以之抵償前揭積欠之貨款，共計抵償二千二百十萬美元，此
      均有土地登記謄本、經財團法人海峽交流基金會證、浙江省寧波市公證處公證
      之北京北方亞事無形資產評估事務所之評估結果附卷可稽。前開欠款，經福懋
      公司積極催討結果，僅餘呆帳一百十九萬二千美元。是福懋公司上開對灝福公
      司應收帳款之付款期限由六十日延為一百二十日之事項，於八十七年八月二十
      五日編製公開說明書時，並非呆帳，依會計師吳恩銘、王金山之意見，不須揭
      露。難認被告己○○、丙○○、甲○○、戊○○、丁○○、庚○○等人就上開
      付款期限由六十日延長為一百二十日之事項末於公開說明書揭露，有違法之情
      形。
（七）又證券期貨局九十三年四月二十八日台財證一字第○九三○一一二○一五號函
      謂：現行公開說明書記載事項準則當無明文規定應揭露與他人間買賣貨品之給
      付貨款期限，惟其中第二十七條規定，公開發行公司應於公開說明書揭露財務
      報表；而所謂財務報表係指經會計師查核簽證者，其編製應符一般公認會計原
      則及證券發行人財務報告編製準則之規定。復依證券發行人財務報告編製準則
      第十三條之二規定，發行人應依財務會計準則公報第六號規定，充分揭露關係
      人交易資訊；於財務會計準則公報第六號規定，企業與關係人間如有重大交易
      事項發生，應於財務報表附註中揭露付款期間等相關資訊。上述應揭露資訊，
      如其交易金額或餘額達該企業當期各該項交易金額或餘額一○％以上者應單獨
      列示，其餘得彙列之云云。認依財務會計準則公報第六號規定，企業與關係人
      間如有重大交易事項發生，應於財務報表附註中揭露付款期間等相關事項。但
      上開付款期限，依契約原為六十日，已於公開說明書揭露。於訂約後，付款期
      限由六十延為一百二十日，未於公開說明書揭露，是否違法，應依被告丙○○
      、己○○、甲○○、戊○○、丁○○庚○○等人有無不予揭露之故意來判斷。
    查付款期限由六十日延為一百二十日，如非成為呆帳，對公司及股東權益影響
      不大。且參酌福懋公司於查覺灝福公司支付稍有遲延之情形，即積極催討，僅
      餘呆帳一百十九萬二千美元，如前述。因此為福懋公司董事長、總經理之丙○○、己○○主觀上，必認灝福公司之貨款，能夠收回，付款期限由六十日延為
      一百二十日並非重要，實無故予隱匿不予揭露之故意。另共同被告甲○○亦於
      九十年二月二十七原審法院供稱：福懋公司將灝福公司付款期限由六十日延為
      一百二十日之事情，伊等知道，因為有看到簽呈 (見原審卷一第九四頁），足
      認福懋公司已將一切會計資料交由京華公司人員評估，由專業人員決定應揭露
      之事項。被告丙○○、己○○為福懋公司之董事長、總經理，並非會計專門人
      員，對於公司增資發行新股時，何事項應予揭露，不可能知悉。福懋公司既已
      提供一切財務會計資料，即上開有爭議之灝福公司付款限由六十日延長為一百
      二十日之簽呈，亦未保留的提供。實難謂丙○○、己○○有故意就上開灝福公
      司之付款期限不予揭露之行為。另甲○○、戊○○、丁○○、庚○○並非會計
      專業人員，為會計師之吳恩銘、吳金山就付款期限是否應予揭露，亦認尚有爭
      議，並未於財務報表上就上開六十日延長為一百二十日之事項於財務報表上揭
      露，已經吳恩銘、吳金山證述明確。即上開證券期貨局九十三年四月二十八日
      台財證一字第○九三○一一二○一五號函亦謂：現行公開說明書記載事項準則
      尚無明文規定應揭露與他人間買賣貨品之給付貨款期限，惟其中第二十七條規
      定，公開發行公司應於公開說明書揭露財務報表；而所謂財務報表係指經會計
      師查核簽證者，其編製應符一般公認會計原則及證券發行人財務報告編製準則
      之規定。而甲○○、戊○○認為會計師財務報告及律師法律意見書就上開付款
      期限延期之事項，認為沒有問題，所以才沒有註明。足見戊○○、甲○○等人
      主觀上均無故意不予揭露之情形。縱本件之付款期限由六十延為一百二十日，
      為應予揭露之事項，因丙○○、己○○、甲○○、戊○○並無不予揭露之故意
      ，亦難認其等有檢察官所指違反證券交易法之犯行。另葉裕詳係負責福懋公司
      之市場概況、業務發展，財務評估事項，其未參與；丁○○於八十七年七月份
      離職，此有京華證券承銷商承辦福懋油脂現金增資案評估事項分派表 (見原審
      卷一第一一一至一一六頁)、丁○○離職證明書 (見原審卷一第六○二頁)，被
      告庚○○、丁○○與八十七年八月二十五日之公開說明書特別記載事項之記載
      無關。上開證券期貨局之意見，難據為被告丙○○、己○○、甲○○、戊○○
      、丁○○、庚○○等人有違反證券交易法之依據。
七、綜上所述，本件公訴人所提出之證據，尚不足以證明被告己○○等人有其所指稱
    之上開犯行。此外，復查無其他積極確切證據足認渠等，有何公訴人所指之前揭
    罪嫌，則揆諸上揭說明，要屬不能證明被告犯罪，原審因依調查證據結果，就被
    告等被訴違反證券交易法部分，諭知被告己○○、丙○○、甲○○、戊○○、庚○○及丁○○等人無罪之判決，核無違誤。公訴人此部份上訴意旨仍執前詞指摘
    原判決不當，為無理由，應予駁回。
八、被告甲○○經本院合法傳喚，無正當理由不到庭，爰不待其陳述，逕行判決。
九、據上論斷，應依刑事訴訟法第三百六十八條、第三百七十一條，判決如主文。
本案經檢察官涂達人到庭執行職務。
中      華      民      國　    九十三     年     十      月     六 　　日
                                臺灣高等法院臺中分院刑事第九庭
                                    審判長法　官　陳　筱　珮
                                      　　　法  官  康  應  龍
                                      　　　法  官  趙  春  碧
右正本證明與原本無異。
如不服本判決應於收受送達後十日內向本院提出上訴書狀，其未敘述上訴之理由者並
得於提起上訴後十日內向本院補提理由書（均須按他造當事人之人數附繕本）。
　　　　　　　　　　　　　　　　　　　　　　書記官  胡  美  娟
中      華      民      國　    九十三     年     十      月     七 　　日
                                                                        Ｒ
